【裁判字號】    97,易,1304
【裁判日期】    971027
【裁判案由】    傷害等
【裁判全文】
臺灣臺北地方法院刑事判決              97年度易字第1304號
公  訴  人  臺灣臺北地方法院檢察署檢察官
被      告  乙○○
            戊○○
                    （另案在臺灣新店戒治所執行強制戒治中
上列被告等因傷害等案件，經檢察官聲請以簡易判決處刑（九十
六年度偵字第一二五四二號），本院認不宜以簡易判決處刑（九
十七年度簡字第一六○四號）而改依通常程序進行，判決如下：
    主  文
乙○○共同以強暴、脅迫使人行無義務之事，處有期徒刑伍月，
如易科罰金，以新臺幣壹仟元折算壹日，減為有期徒刑貳月又拾
伍日，如易科罰金，以新臺幣壹仟元折算壹日。又傷害人之身體
，處有期徒刑月，如易科罰金，以新臺幣壹仟元折算壹日，減
為有期徒刑壹月又拾伍日，如易科罰金，以新臺幣壹仟元折算壹
日。應執行有期徒刑月，如易科罰金，以新臺幣壹仟元折算壹
日。
戊○○共同以強暴、脅迫使人行無義務之事，累犯，處有期徒刑
陸月，如易科罰金，以新臺幣壹仟元折算壹日，減為有期徒刑
月，如易科罰金，以新臺幣壹仟元折算壹日。
戊○○被訴傷害部分無罪。
    事  實
一、戊○○於民國九十三年間，因犯強盜罪，經臺灣宜蘭地方法
    院以九十二年度訴字第三○一號判決判處有期徒刑一年四月
    ，嗣經臺灣高等法院以九十三年度上訴字第九一九號案件受
    理後，因撤回上訴而確定，於九十四年四月四日縮刑期滿，
    同年月五日因縮短刑期執行完畢出監。
二、乙○○因不滿其姪女劉曉珊在「日式威廉髮藝」世貿店內遭
    丁○○體罰，竟與戊○○共同基於使人行無義務之事之犯意
    聯絡，於九十六年三月三十一日二十二時許，至臺北市○○
    區○○路二三三號「日式威廉髮藝」松仁店，丁○○經聯絡
    後亦到上開「日式威廉髮藝」松仁店內。丁○○至該處後，
    乙○○、戊○○旋即抵達，戊○○以作勢欲毆打丁○○，乙○○則以言詞向丁○○恫稱要叫黑道之人過來等語之強暴、
    脅迫方式使丁○○簽立體罰同意書及行交互蹲跳等無義務之
    事。嗣丁○○交互蹲跳數十下後，因無法繼續，引起乙○○
    不悅，乙○○竟另起傷害人身體之犯意，徒手掌摑丁○○右
    臉部兩巴掌，致丁○○受有右臉腫脹之傷害。
三、案經丁○○訴由臺北市政府警察局信義分局報請臺灣臺北地
    方法院檢察署檢察官偵查聲請以簡易判決處刑，本院認不宜
    以簡易判決處刑而改依通常程序進行。
    理  由
壹、程序方面即本案證據之證據能力之認定：
一、告訴人丁○○先前於檢察官偵訊時所為之陳述，檢察官既僅
    以告訴人之身分傳訊而未命渠以證人之身分具結作證，且刑
    事訴訟法第一百五十八條之三之規定係屬絕對強制排除證據
    之規定，是告訴人於偵查中檢察官訊問時之指訴，顯然不具
    證據能力（最高法院九十三年臺上字六五七八號判例意旨參
    照），不得作為本案判斷之依據。至告訴人於警詢中之陳述
    ，被告乙○○、戊○○二人業已明確表示不同意告訴人所言
    作為本案之證據（見本院九十七年九月一日審判筆錄），且
    經核亦無刑事訴訟法第一百五十九條之二及第一百五十九之
    三之情形，是告訴人於警詢中之陳述，亦無證據能力，先予
    敘明。
二、證人己○○、甲○○、丙○○於檢察官偵查中之供詞，業經
    具結，有結文在卷為憑，且偵查中檢察官向被告以外之人所
    取得之陳述，原則上均能遵守法律規定，不致違法取供，其
    可信性極高，並無顯有不可信之情況，揆之刑事訴訟法第一
    百五十九條之一第二項之規定，該等證人於檢察官偵查中之
    供詞，顯有證據能力而得為證據。
三、按醫師執行醫療業務時，不論患者是因病尋求診療，或因特
    殊目的而就醫，醫師於診療過程中，應依醫師法之規定，製
    作病歷，此一病歷之製作，均屬醫師於醫療業務過程中所須
    製作之紀錄文書，而且每一醫療行為均屬可分，因其接續之
    看診行為而構成醫療業務行為，其中縱有因訴訟目的，例如
    被毆傷而尋求醫師之治療，對醫師而言，仍屬其醫療業務行
    為之一部分，仍應依法製作病歷，則該病歷仍屬業務上所製
    作之紀錄文書，與通常之醫療行為所製作之病歷無殊，自屬
    刑事訴訟法第一百五十九條之四第二款所稱從事業務之人於
    業務上所須製作之紀錄文書，而診斷證明書係依病歷所轉錄
    之證明文書，自仍屬本條項之證明文書（最高法院九十七年
    度臺上字第六六六號裁判要旨參照），是卷內之診斷證明書
    及病歷依法均有證據能力。
四、至本院用以認定被告二人犯有本案犯行之卷內其餘書面供述
    證據，因被告二人於本院審理中並未爭執該等證據之證據能
    力，復未於言詞辯論終結前聲明異議，本院審酌該等證據作
    成時之情況，並無不宜作為證據之情事，依刑事訴訟法第一
    百五十九條之五第二項之規定，均得作為證據。
貳、實體方面：
一、有罪部分：
(一)訊據被告二人對於上開時、地至日式威廉髮藝松仁店找告訴
    人之事實坦承不諱，然均矢口否認有何犯行，被告乙○○辯
    稱：並無要告訴人簽體罰同意書及要告訴人交互蹲跳，亦無
    出手毆打告訴人，當天告訴人並無受傷云云；被告戊○○辯
    以：當天只是陪被告乙○○一起去該處，並無要告訴人簽體
    罰同意書及要告訴人交互蹲跳云云。
(二)經查：告訴人即證人丁○○於本院審理中證稱：於九十六年
    三月三十一日晚上十點左右有到日式威廉髮藝松仁店，之後
    大概隔五分鐘左右，被告乙○○、戊○○就到該處，要伊在
    體罰同意書上簽名並做交互蹲跳，因伊拒簽，被告戊○○作
    勢要打伊，被告乙○○並在旁邊叫囂說：「如果你不簽的話
    ，我們就在這邊耗時間。」，之後被告乙○○又說：「你要
    從一跳到五十都不可以停，如果停的話，就要從一再開始跳
    。」，伊跳了三次都只跳了二十幾下，就沒有辦法再往下跳
    了，伊跟被告二人說已無法再跳時，被告乙○○就說：「你
    沒有辦法跳，就沒有意願接受處罰。」，並說：「要叫黑道
    的人過來。」，後來被告二人離開後，隔了五分鐘左右又走
    回來，被告乙○○問伊為何要打其姪女，伊尚未回答，被告
    乙○○就動手朝伊右臉打兩下等語（見本院九十七年九月十
    七日審判筆錄）明確；復經證人己○○證稱：九十六年三月
    三十一日晚上十時許，被告二人及告訴人都有在威廉髮藝松
    仁店內，當天被告二人有要求告訴人簽手寫的體罰同意書，
    亦有逼告訴人交互蹲跳，當天也確實有看到告訴人在摸臉，
    伊問了告訴人之後，才知道告訴人被打，當天告訴人交互蹲
    跳了大約二十五到五十下等情等情在卷（見本院九十七年十
    月八日審判筆錄、偵查卷宗第六十一至六十八頁），經核大
    致情節尚屬相符，堪以採信。再告訴人確受有如事實欄所載
    之傷害，亦有聯合醫院和平院區診斷證明書影本、臺北市立
    聯合醫院九十七年九月十六日北市醫和字第○九七三二○六
    六三○○號函暨檢附之病歷影本在卷可按，並經本院勘驗當
    日現場之錄音光碟檔案在卷（見本院九十七年十月十四日審
    判筆錄），此外，並有同意書附卷可查，是被告二人前開所
    辯，均為卸責之詞，不足採信。本案事證明確，被告乙○○
    所犯傷害、強制罪犯行，及被告戊○○所犯強制罪犯行均堪
    認定，應予依法論科。另雖證人甲○○、丙○○均證稱並無
    看見被告二人有為前開犯行云云，然該二證人所言避重就輕
    ，實無足為有利於被告二人之認定，附此敘明。
(三)核被告乙○○所為，係犯刑法第三百零四條第一項之強制罪
    及第二百七十七條第一項之傷害罪；被告戊○○所為，則係
    犯刑法第三百零四條第一項之強制罪。被告二人就前開強制
    罪之犯行有犯意聯絡及行為分擔，均為共同正犯。查被告戊○○於九十三年間，因犯強盜罪，經臺灣宜蘭地方法院以九
    十二年度訴字第三○一號判決判處有期徒刑一年四月，嗣經
    臺灣高等法院以九十三年度上訴字第九一九號案件受理後，
    因撤回上訴而確定，於九十四年四月四日縮刑期滿，同年月
    五日因縮短刑期執行完畢出監，有臺灣高等法院被告全國前
    案紀錄表在卷可按，其受徒刑之執行完畢，五年以內故意再
    犯有期徒刑以上之罪，為累犯，應依刑法第四十七條第一項
    之規定加重其刑。另被告乙○○所犯上開二罪間，犯意各別
    ，罪名有異，應予分論併罰。爰審酌被告二人因不滿訴外人
    劉曉珊遭告訴人體罰，竟以如事實欄所載之方式對告訴人為
    上開強制犯行之犯罪動機、目的、手段、所造成之危害、告
    訴人所受傷勢、被告二人之品行、生活狀況、智識程度及犯
    罪後均否認犯行之態度等一切情狀，認公訴人具體求處被告
    二人所犯強制罪有期徒刑一年，均嫌過重，就被告乙○○傷
    害部分求處有期徒刑三月，則屬適當，爰就被告二人所犯前
    開之罪各量處如主文所示之刑，並均諭知易科罰金之折算標
    準。再被告二人之犯罪時間均在九十六年四月二十四日以前
    ，經核並無中華民國九十六年罪犯減刑條例第三條所定不予
    減刑或第五條所定不得減刑之情形，應依同條例第二條第一
    項第三款之規定予以減其宣告刑至二分之一，並諭知易科罰
    金之折算標準，被告乙○○部分並依中華民國九十六年罪犯
    減刑條例第十條第一項之規定定其應執行之刑。
二、無罪部分：
(一)公訴意旨另以：被告乙○○因不滿其姪女劉曉珊在「日式威
    廉髮藝」世貿店內遭丁○○體罰，乃與其姪子即被告戊○○
    二人共同基於傷害之犯意聯絡，於上開時、地嗣告訴人交互
    蹲跳四十下後，因無法繼續，引起被告乙○○不悅，即徒手
    摑告訴人兩巴掌，致告訴人因此受有右臉腫脹之傷害，因認
    被告戊○○亦涉有刑法第二百七十七條第一項之傷害罪嫌云
    云。
(二)按犯罪事實應依證據認定之，無證據不得認定犯罪事實；無
    證據能力、未經合法調查之證據，不得作為判斷之依據；不
    能證明被告犯罪或其行為不罰者，應諭知無罪之判決，刑事
    訴訟法第一百五十四條第二項、第一百五十五條第二項、第
    三百零一條第一項分別定有明文。次按認定不利於被告之事
    實，須依積極證據，苟積極證據不足為不利於被告事實之認
    定時，即應為有利被告之認定，更不必有何有利之證據，復
    有最高法院三十年上字第八一六號判例可資參考。又事實之
    認定，應憑證據，如未能發現相當證據，或證據不足以證明
    ，自不能以推測或擬制之方法，為裁判基礎；認定犯罪事實
    ，所憑之證據，雖不以直接證據為限，間接證據亦包括在內
    ，然無論直接或間接證據，其為訴訟上之證明，須於通常一
    般之人均不致於有所懷疑，而得確信其為真實之程度者，始
    得據之為有罪之認定，倘其證明尚未達到此一程度，而有合
    理性懷疑之存在時，即無從為有罪之認定，此亦有最高法院
    四十年臺上字第八六號、七十六年臺上字第四九八六號判例
    可資參照。再告訴人之指訴，係以使被告受刑事訴追為目的
    ，是以告訴人之指訴為證據方法，除其指訴須無瑕疵，且應
    有查與事實相符之佐證，始得資為判決之基礎，亦經最高法
    院著有五十二年臺上字第一三○○號及六十一年臺上字第三
    ○九九號判例可資參照。而所謂無瑕疵，係指被害人所為不
    利被告之陳述，與社會上一般生活經驗或卷存其他客觀事實
    並無矛盾而言；另所謂就其他方面調查認與事實相符，非僅
    以所援用之旁證足以證明被害結果為已足，尤須綜合一切積
    極佐證，除認定被告確為加害人之可能外，在推理上無從另
    為其他合理原因之假設，有一不合於此，即不能以被害人之
    陳述作為論斷之證據。況刑事訴訟法第一百六十一條第一項
    亦規定，檢察官就被告犯罪事實，應負舉證責任，並指出證
    明之方法，是檢察官對於起訴之犯罪事實，應負提出證據及
    說服之實質舉證責任，倘其所提出之證據，不足為被告有罪
    之積極證明，或其指出證明之方法，無從說服法院以形成被
    告有罪之心證，基於無罪推定之原則，自應為被告無罪判決
    之諭知，亦經最高法院著有九十二年臺上字第一二八號判例
    可資參照。
(三)本案公訴人認被告戊○○涉犯此部分傷害犯行，無非以告訴
    人之指訴為據。訊據被告戊○○堅決否認有何傷害告訴人之
    犯行，辯稱：渠並未毆打告訴人等語。
(四)經查：證人即告訴人丁○○於本院審理時證稱：當日係被告
    乙○○打伊臉部兩下等語（見本院九十七年九月十七日審判
    筆錄），是依該證人之證述尚無從認定被告戊○○有出手毆
    打告訴人之事實，此外，本院復查無其他積極證據足資證明
    被告戊○○與被告乙○○間有犯意聯絡而共同為本案之傷害
    犯行，揆之前揭說明，本院自難憑公訴人所舉上開證據，遽
    論被告戊○○確有公訴人所指之傷害犯行，不能證明被告戊○○犯罪，此部分自應依法為被告戊○○無罪判決之諭知。
據上論斷，應依刑事訴訟法第四百五十二條、第二百八十四條之
一、第二百九十九條第一項前段、第三百零一條第一項，刑法第
二十八條、第三百零四條第一項、第二百七十七第一項、第四十
七條第一項、第四十一條第一項前段、第二項、第五十一條第五
款，刑法施行法第一條之一第一項、第二項前段，中華民國九十
六年罪犯減刑條例第二條第一項第三款、第七條、第九條、第十
條第一項，判決如主文。
本案經檢察官楊展庚到庭執行職務
中    華    民    國    97    年    10    月    27    日
                  刑事第十一庭  法  官  黃紹紘
以上正本證明與原本無異。
如不服本判決，應於判決送達後十日內（應抄附繕本）向本院提
出上訴狀（上訴書狀應敘述具體理由。上訴書狀未敘述上訴理由
者，應於上訴期間屆滿後二十日內補提理由書於原審法院。）。
告訴人或被害人如對於本判決不服者，應具備理由請求檢察官上
訴，其上訴期間之計算係以檢察官收受判決正本之日期為準。
                                書記官  陳靜君
中    華    民    國    97    年    11    月    4     日
附錄本案論罪科刑所犯法條全文
刑法第二百七十七條
傷害人之身體或健康者，處三年以下有期徒刑、拘役或一千元以
下罰金。
犯前項之罪因而致人於死者，處無期徒刑或七年以上有期徒刑；
致重傷者，處三年以上十年以下有期徒刑。
刑法第三百零四條
以強暴、脅迫使人行無義務之事或妨害人行使權利者，處三年以
下有期徒刑、拘役或三百元以下罰金。
前項之未遂犯罰之。


司法院資訊處製作；財團法人民間司法改革基金會備份。
